臺灣臺中地方法院刑事附帶民事訴訟判決
110年度附民字第794號
原      告  簡廷諭


被      告  陳彥宇
上列被告因詐欺等案件（本院110年度金訴字第524號），經原告
提起附帶民事訴訟，請求損害賠償，本院於111年5月10日言詞辯
論終結，判決如下：
    主      文
被告應給付原告新臺幣16 萬元，及自民國110年8月20日起至清
償日止，按週年利率百分之5 計算之利息。
本判決得假執行。
    事實及理由
一、原告主張：原告於民國109年10月20日，遭詐騙集團成員以L
    INE暱稱「阿芯」，傳送不實之虛擬貨幣投資訊息予原告，
    佯以投資虛擬貨幣可獲取利潤，致原告陷於錯誤，先後於10
    9年10月29日中午12時6分許、12時7分許、12時24分許、12
    時26分許、109年10月30日中午12時18分許、中午12時25分
    許，各轉帳新臺幣（下同）3萬元、3萬元、3萬元、1萬元、
    3萬元、3萬元（共計16萬元），至匯富公司向星展（台灣）
    商業銀行申辦之虛擬帳號0000000000000000號、0000000000
    000000號、0000000000000000號、0000000000000000號、 0
    000000000000000號、0000000000000000號，匯富公司再將1
    6萬元轉帳至被告提供予詐騙集團使用之台灣中小企業銀行
    臺中分行帳號00000000000號帳戶（下簡稱A帳戶），嗣該款
    項遭人提領一空，被告與詐欺集團成員共同詐騙原告，致原
    告受有共計16 萬元之損害，爰依民法第184 條第1 項之規
    定，請求被告賠償等語。並聲明：如主文第1 項所示。
二、被告則以：原告遭騙的款項不是我跟他聯絡對他行騙，我的
    疏失僅是將帳戶交給詐騙集團使用，但原告遭騙款項不是我
    取走，我也很抱歉讓原告遭詐騙，但我能借錢的都借了，已
    借不到錢來賠償原告等語，並聲明：請求駁回原告之訴。
三、本院之判斷：
（一）按附帶民事訴訟之判決，應以刑事訴訟判決所認定之事實
      為據，刑事訴訟法第500 條前段定有明文。又因故意或過
      失，不法侵害他人之權利者，負損害賠償責任。故意以背
      於善良風俗之方法，加損害於他人者亦同；數人共同不法
      侵害他人之權利者，連帶負損害賠償責任；不能知其中孰
      為加害人者，亦同。造意人及幫助人，視為共同行為人，
      民法第184 條第1 項、第185 條分別定有明文。再者，數
      人共同為侵權行為致加害於他人時，本各有賠償其損害全
      部之責（最高法院17年上字第107 號判例意旨參照）。
（二）經查，被告因將A帳戶資料及其本人國民身分證正反面影
      本，提供予詐欺集團某成員使用，嗣該詐欺集團成員先以
      星宇宙開發社陳彥宇名義及A帳戶資料，向匯富公司申請
      為其代收特約商店，匯富公司再向銀行申請虛擬帳號，嗣
　　　詐欺集團成員於109年10月20日先以暱稱「黃芯宜」透過
      「Wippy」網路交友平台與原告聯絡，後以暱稱「阿芯」
      與原告互加LINE好友後，詐欺集團成員即以LINE傳送不實
      之虛擬貨幣投資訊息予原告，佯稱投資虛擬貨幣可獲取利
      潤云云，致原告陷於錯誤，依指示先後於109年10月29日
      中午12時6分許、12時7分許、12時24分許、12時26分許、
      109年10月30日中午12時18分許、中午12時25分許，各轉
      帳3萬元、3萬元、3萬元、1萬元、3萬元、3萬元（共計16
      萬元），至匯富公司向星展（台灣）商業銀行申辦之虛擬
      帳號0000000000000000號、0000000000000000號、000000
      0000000000號、0000000000000000號、 000000000000000
      0號、0000000000000000號，合計共損失16萬元等事實，
      業經本院以110 年度金訴字第524號刑事判決認定在案，
      有該刑事判決在卷可按，依前揭規定，自應以該案刑事判
      決所認定之犯罪事實為本件判決之事實依據。本件被告雖
      未參與向原告施用詐術之行為，然其提供A帳戶及身分證
      影本予不詳之詐欺集團成員使用，對於原告遭詐欺集團詐
      騙而繳款16萬元予以助力，與該不詳之詐欺集團成員所實
      施之詐騙行為，均為共同侵害原告財產權利，應視為共同
      侵權之行為人，對原告之損害應連帶負損害賠償責任。準
      此，原告依侵權行為之法律關係，請求被告給付16萬元，
      即屬有據。
（三）又給付無確定期限者，債務人於債權人得請求給付時，經
      其催告而未為給付，自受催告時起，負遲延責任，其經債
      權人起訴而送達訴狀者，與催告有同一之效力；遲延之債
      務，以支付金錢為標的者，債權人得請求依法定利率計算
      之遲延利息；應付利息之債務，其利率未經約定，亦無法
      律可據者，週年利率為百分之5 ，民法第229 條第2 項、
      第233 條第1 項前段、第203 條分別定有明文。查原告本
      件侵權行為損害賠償之債，屬給付無確定期限，從而，原
      告請求被告給付自刑事附帶民事訴訟狀繕本送達被告之翌
      日即110年8月20日（見附民卷之送達證書）起至清償日止
      ，按週年利率百分之5 計算之利息，與上開規定，核無不
      合，應予准許。
四、綜上所述，原告依據侵權行為之法律關係，請求被告給付原
    告16萬元，及自110年8月20日起至清償日止，按週年利率百
    分之5 計算之利息，為有理由，應予准許。
五、另民事訴訟法關於假執行之規定，於附帶民事訴訟準用之；
    而所命給付之金額或價額未逾50萬元之判決，應依職權宣告
    假執行，刑事訴訟法第491 條第10款、民事訴訟法第389 條
    第1 項第5 款分別定有明文。本件命被告所給付之金錢，既
    未逾50萬元，自應依職權宣告假執行。又本件係刑事附帶民
    事訴訟事件，依刑事訴訟法第505 條第2 項規定，免納裁判
    費用，且訴訟費用並未在刑事訴訟法第491 條準用之列，亦
    毋庸命當事人負擔，併此敘明。
六、據上論斷，原告之訴為有理由，依刑事訴訟法第502 條第2
    項、第491 條第10款，民事訴訟法第389 條第1 項第5 款，
    判決如主文。
中　　華　　民　　國　　111 　年　　5 　　月　　31　　日
                  刑事第十七庭  審判長法  官  李宜璇
                                      法  官  孫藝娜
                                      法  官  吳欣哲
以上正本證明與原本無異。
如不服本判決應於收受送達後20日內向本院提出上訴書狀，並應
敘述具體理由；其未敘述上訴理由者，應於上訴期間屆滿後20日
內向本院補提理由書（均須按他造當事人之人數附繕本）「切勿
逕送上級法院」。
本判決非對於刑事訴訟之判決有上訴時不得上訴。
中　　華　　民　　國　　111 　年　　5 　　月　　31　　日
                                      書記官  張雅如